臺灣臺北地方法院刑事判決　
111年度訴字第971號
公  訴  人  臺灣臺北地方檢察署檢察官
被      告  莊鈞輔




上列被告因詐欺等案件，經檢察官提起公訴（111年度偵字第255
25號），被告於本院準備程序進行中就被訴事實為有罪之陳述，
經本院裁定進行簡式審判程序審理，判決如下：
    主  文
莊鈞輔犯三人以上共同詐欺取財罪，處有期徒刑壹年參月；又犯
三人以上共同詐欺取財罪，處有期徒刑壹年貳月。應執行有期徒
刑壹年陸月。
扣案之手機壹支（含門號0000000000號SIM卡壹張）沒收；未扣
案之犯罪所得新臺幣貳仟元沒收，於全部或一部不能沒收或不宜
執行沒收時，追徵其價額。　
    事  實
一、莊鈞輔於民國111年2月間某日起，加入真實姓名年籍不詳之
    「小偉」、「北」及其他真實姓名年籍不詳之成年男女3人
    以上所組成之詐欺集團，依「小偉」、「北」等人指示持人
    頭帳戶提款卡提款車手工作。莊鈞輔加入上開詐欺集團後，
    即夥同「小偉」、「北」及其他真實姓名年籍不詳之詐欺集團
    成年成員，共同基於3人以上共同詐欺取財及不正方法取得他
    人金融帳戶洗錢之犯意聯絡，先由該詐欺集團成員「北」指示
    莊鈞輔至指定地點取得如附表所示之人頭帳戶提款卡，再由
    該詐欺集團其他成員以如附表所示之詐騙方式，詐騙如附表
    所示之葉瀞崴等人，致葉瀞崴等人均陷於錯誤，而於如附表
    所示時間、地點，匯款如附表所示之款項至附表所示之人頭
    帳戶後，莊鈞輔則持人頭帳戶提款卡，於如附表所示時間、
    地點，將葉瀞崴等人所匯入之款項提領一空，並在提領地點
    附近交予真實姓名年籍不詳之詐欺集團成員，以此方式共同
    詐騙葉瀞崴等人。嗣因葉瀞崴等人發覺遭騙並報警處理，經
    警調閱相關提款機監視器錄影畫面比對追查後，始循線查悉
    上情。
二、案經葉瀞崴、林淑萍訴由臺北市政府警察局大安分局報告臺
    灣臺北地方檢察署檢察官偵查起訴。
    理  由
壹、程序部分
    查被告莊鈞輔所犯係死刑、無期徒刑、最輕本刑為3年以上
    有期徒刑以外之罪，其於準備程序中就前揭被訴事實為有罪
    之陳述，經告以簡式審判程序之旨，並聽取其與公訴人之意
    見後，本院依刑事訴訟法第273條之1第1項規定，裁定進行
    簡式審判程序，合先敘明。又本案所引屬於審判外陳述之傳
    聞證據，依同法第273條之2規定，不受同法第159條第1項關
    於傳聞法則規定之限制，依法均有證據能力。
貳、實體部分
一、上揭事實，業據被告於本院審理時坦承不諱（見本院卷第42
    、46頁），核與證人即告訴人葉瀞崴、林淑萍於警詢時之供
    述情節相符（見偵卷第81至85頁、第115至117頁），並有相
    關證據在卷可憑（證據名稱及卷證出處詳見附表「卷證出處
    」欄所示）。綜合上開補強證據，足資擔保被告前開任意性
    自白之上述犯罪情節，具有相當可信性，並核與事實相符，
    應堪信屬實。綜上，本案事證明確，被告上開犯行堪以認定
    ，應予依法論科
二、論罪科刑
  ㈠按洗錢防制法所稱「洗錢」行為，依第2條規定，係指：一、
    意圖掩飾或隱匿特定犯罪所得來源，或使他人逃避刑事追訴
    ，而移轉或變更特定犯罪所得；二、掩飾或隱匿特定犯罪所
    得之本質、來源、去向、所在、所有權、處分權或其他權益
    者；三、收受、持有或使用他人之特定犯罪所得。並於第14
    條、第15條規定其罰則，俾防範犯罪行為人藉製造資金流動
    軌跡斷點之手段，去化不法利得與犯罪間之聯結。亦即，洗
    錢防制法之立法目的，在於防範及制止因犯第3條所列之特
    定犯罪而取得或變得之財物或財產上利益及其之孳息，藉由
    包含處置（即將特定犯罪所得直接予以移轉或變更）、分層
    化（即以迂迴層轉、化整為零之多層化包裝方式，掩飾或隱
    匿特定犯罪所得）及整合（即收受、持有或使用他人之特定
    犯罪所得，使之回流至正常金融體系，而得以合法利用享受
    ）等各階段之洗錢行為，使其形式上轉換成為合法來源，以
    掩飾或切斷特定犯罪所得與犯罪之關聯性，而藉以逃避追訴
    、處罰（最高法院刑事大法庭108年度台上大字第3101號裁
    定同斯旨）。查本案詐欺集團成員詐欺告訴人等，繼由被告
    至自動櫃員機提領款項後，再將餘款層層轉手交付上游詐欺
    集團成員，其作用在於將詐欺集團成員詐欺被害人所取得贓
    款，透過處置或分層化，客觀上得以切斷詐欺所得金流之去
    向，阻撓國家對詐欺犯罪所得之追查，被告知悉其提領現款
    並交付上游之行為得以切斷詐欺金流之去向，主觀上亦具有
    掩飾、隱匿該財產與犯罪之關聯性，以逃避國家追訴、處罰
    之犯罪意思，揆諸前開說明，核與洗錢防制法第14條第1項
    一般洗錢罪之要件相合。
  ㈡核被告就附表各編號所為，均係犯刑法第339條之4第1項第2
    款之三人以上共同詐欺取財罪及違反洗錢防制法第14條第1
    項之一般洗錢罪。
  ㈢又被告與「小偉」、「北」及詐欺集團其他真實姓名年籍不
    詳之成年人所屬之詐欺集團成員間有犯意聯結、行為分擔，
    並應依刑法第28條規定論以共同正犯。
  ㈣被告所為如附表所示之犯行，係一行為同時觸犯三人以上共
    同詐欺取財罪，及違反洗錢防制法第14條第1項一般洗錢罪
    之想像競合犯，應從一重之三人以上共同詐欺取財罪處斷。
　㈤又詐欺取財罪係為保護個人之財產法益而設，行為人罪數之
    計算，應依遭受詐欺之被害人人數計算。復衡以受詐騙之人
    未必僅有一次匯款紀錄，而在同一次遭受詐騙過程中，亦有
    單一被害人將一個或多個帳戶內之款項，分散轉帳匯款入詐
    欺正犯指示之多個帳戶，或先後一日、多日一再匯款至同一
    帳戶者，故而若以提款日期、次數，或提領帳戶之匯款轉入
    次數，作為評價詐欺取財既遂犯行之罪數，恐嫌失當。是被
    告犯如附表編號1、2所示犯行，分別係對不同被害人實施詐
    術而詐得財物，所侵害者係不同人之財產法益，犯罪時間亦
    不同，犯意各別，行為互殊，應予分論併罰。
　㈥另按洗錢防制法第16條第2項規定：「犯前2條之罪，在偵查
    或審判中自白者，減輕其刑。」；又按想像競合犯之處斷刑
    ，本質上係「刑之合併」。其所謂從一重處斷，乃將想像競
    合犯組成之評價上數罪，合併為科刑一罪，其所對應之刑罰
    ，亦合併其評價上數罪之數法定刑，而為一個處斷刑。易言
    之，想像競合犯侵害數法益者皆成立犯罪，論罪時必須輕、
    重罪併舉論述，同時宣告所犯各罪名，包括各罪有無加重、
    減免其刑之情形，亦應說明論列，量刑時併衡酌輕罪部分量
    刑事由，評價始為充足，然後依刑法第55條前段規定「從一
    重處斷」，非謂對於其餘各罪可置而不論。因此，法院決定
    處斷刑時，雖以其中最重罪名之法定刑，做為裁量之準據，
    惟於裁量其輕重時，仍應將輕罪合併評價在內（最高法院10
    8年度台上字第4405、4408號判決意旨可參）。查被告於本
    院審理時均自白如附表所示之一般洗錢犯行，依上開規定原
    應減輕其刑，惟被告所犯一般洗錢罪係屬想像競合犯其中之
    輕罪，被告就附表所示犯行係從一重之三人以上共同詐欺取
    財罪，就被告此部分想像競合輕罪得減刑部分，依上開說明
    ，由本院於後述依刑法第57條量刑時一併衡酌該部分減輕其
    刑事由，附此說明。
　㈦爰以行為人責任為基礎，審酌被告明知現今社會詐欺集團橫
    行，其恣意詐欺行為往往對於被害人之財產及社會秩序產生
    重大侵害，竟為貪圖小利，加入詐欺集團分擔部分犯行，而
    參與詐欺、洗錢犯罪之構成要件行為，法治觀念顯有不足，
    所為殊值非難，惟念被告於本院審理時就所涉加重詐欺及洗
    錢之經過事實均自白在卷，且其於本案犯行分工參與程度上
    ，係至自動櫃員機提領詐欺款項後轉交予集團上游收受，無
    具體事證顯示其係該犯罪團體之主謀或主要獲利者，亦非直
    接向如附表各編號所示之被害人施行詐術之人，尚非處於詐
    欺集團核心地位，兼衡其素行、參與程度、期間，暨本件犯
    行之犯罪動機、目的、手段、犯罪所生危害、自述高中肄業
    之智識程度、目前從事人力派遣之工作情形、日薪1,300元
    、未婚，須撫養未成年子女之家庭生活經濟狀況等一切情狀
    （見本院卷第52頁），分別量處如主文所示之刑，並綜合判
    斷其整體犯罪之非難評價、各罪間關係、法益侵害之整體效
    果，考量犯罪人個人特質，並適度反應其行為之不法與罪責
    程度，及對其施以矯正之必要性，且貫徹刑法公平正義之理
    念，就所宣告有期徒刑部分定其應執行刑。
三、沒收部分
　㈠犯罪所得之沒收
　　查被告自陳本案犯行受有新臺幣（下同）2,000至3,000元之
    報酬等語（見本院卷第33頁），依最有利被告之認定，應認
    被告受有之報酬為2,000元，是依刑法第38條之1第1項前段
    、第3項規定沒收之，並於全部或一部不能沒收或不宜執行
    沒收時，追徵其價額。
　㈡扣案物之沒收
　⒈扣案之手機1支（含門號0000000000號SIM卡1張），係詐欺集
    團成員供被告作為與詐欺集團聯繫之用，此經被告於本院審
    理中供述在卷（見本院卷第50頁），是上開手機為其所有供
    本案犯罪所用之物，應依刑法第38條第2項前段規定宣告沒
    收。
　⒉至扣案之甲基安非他命2包、玻璃球吸食器1組、帽子2頂等物
    ，卷內並無證據證明與本案相關，爰不予宣告沒收，併此敘
    明。　　
據上論斷，應依刑事訴訟法第273條之1第1項、第299條第1項前
段，判決如主文。
本案經檢察官鄭東峯偵查起訴，檢察官高光萱到庭執行職務。
中　　華　　民　　國　　111 　年　　10　　月　　27　　日
                  刑事第十三庭  法　官　吳玟儒
上正本證明與原本無異。 
如不服本判決應於收受送達後20日內向本院提出上訴書狀，並應
敘述具體理由；其未敘述上訴理由者，應於上訴期間屆滿後20日
內向本院補提理由書（均須按他造當事人之人數附繕本）「切勿
逕送上級法院」。告訴人或被害人如對於本判決不服者，應具備
理由請求檢察官上訴，其上訴期間之計算係以檢察官收受判決正
本之日期為準。因疫情而遲誤不變期間，得向法院聲請回復原狀
。
                                書記官  葉潔如
中　　華　　民　　國　　111 　年　　10　　月　　27　　日
附錄本案論罪科刑法條全文：
中華民國刑法第339條之4
犯第339條詐欺罪而有下列情形之一者，處1年以上7年以下有期
徒刑，得併科1百萬元以下罰金：
一、冒用政府機關或公務員名義犯之。
二、三人以上共同犯之。
三、以廣播電視、電子通訊、網際網路或其他媒體等傳播工具，
    對公眾散布而犯之。
前項之未遂犯罰之。
洗錢防制法第14條
有第二條各款所列洗錢行為者，處7年以下有期徒刑，併科新臺
幣5百萬元以下罰金。
前項之未遂犯罰之。
前二項情形，不得科以超過其特定犯罪所定最重本刑之刑。
附表：
編號 人頭帳戶 告訴人 告訴人遭詐騙方式 告訴人匯款時、地 匯款金額 （新臺幣） 提領時、地 提領金額 卷證出處 1 中華郵政股份有限公司帳號000-00000000000000號帳戶(戶名：許淂鈖) 葉瀞崴 於111年8月3日15時51分許，撥打電話予葉瀞崴，佯稱：因重複刷了10筆費用，需操作網路銀行匯款方式始可解除等語，致葉瀞崴陷於錯誤而以網路銀行匯款。 111年8月3日16時18分許 49,986元  111年8月3日16時26分許，在金山南路自助郵局 55,000元 ⒈告訴人葉瀞崴於警詢之證述（見偵卷第81至85頁） ⒉葉瀞崴之網路銀行畫面列印資料影本4張(見偵卷第95至101頁） ⒊內政部警政署反詐騙諮詢專線紀錄表、臺東縣警察局關山分局鹿野分駐所受理案件證明單、受理詐騙帳戶通報警示簡便格式表及金融機構聯防機制通報單1份（見偵卷第77至79頁、第87至93頁） ⒋自動櫃員機及路口監視器錄影畫面翻拍照片16張(見偵卷第37至51頁） ⒌郵局帳戶000-00000000000000號帳戶個資檢視資料1份(見偵卷第109頁) ⒍自動櫃員機交易明細1份(見偵卷第143至147頁） ⒎提領車手資料及被害人一覽表1份(見偵卷第69至70頁） ⒏熱點資料案件詳細列表2份(見偵卷第71至73頁）     111年8月3日16時23分許 4,986元        111年8月3日16時29分許 14,969元 111年8月3日16時30分許，在OK便利商店金山南路店 15,000元  2  林淑萍 於111年8月3日16時30分許，撥打電話予林淑萍，佯稱：因公司電腦故障，致訂房數增加為5天，需操作網路銀行匯款方式始可解除等語，致林淑萍陷於錯誤而以網路銀行匯款。 111年8月3日16時36分許 9,999元  於111年8月3日16時39分許，在臺灣銀行金山分行 20,000元  ⒈告訴人林淑萍於警詢之證述（見偵卷第115至117頁） ⒉林淑萍之網路銀行畫面列印資料影本4張(見偵卷第131至137頁） ⒊內政部警政署反詐騙諮詢專線紀錄表、臺中市政府警察局第四分局南屯派出所受理案件證明單、受理詐騙帳戶通報警示簡便格式表及金融機構聯防機制通報單1份（見偵卷第111至113頁、第119至129頁） ⒋自動櫃員機及路口監視器錄影畫面翻拍照片16張(見偵卷第37至51頁） ⒌郵局帳戶000-00000000000000號帳戶個資檢視資料1份(見偵卷第109頁) ⒍自動櫃員機交易明細1份(見偵卷第143至147頁） ⒎提領車手資料及被害人一覽表1份(見偵卷第69至70頁） ⒏熱點資料案件詳細列表1份(見偵卷第75頁）　     111年8月3日16時38分許 9,998元        111年8月3日16時39分許 9,997元 於111年8月3日16時40分許，在臺灣銀行金山分行 10,000元  
附件：卷宗代碼表
偵卷 臺灣臺北地方檢察署111年度偵字第25525號卷 聲羈卷 本院111年度聲羈字第263號卷 本院卷 本院111年度訴字第971號卷